臺灣高等法院民事裁定  
111年度抗字第895號
抗  告  人  黎秀珠  

            航欣科技股份有限公司

法定代理人  徐德馨  
相  對  人  劉文慶  
上列當事人間侵權行為損害賠償事件，抗告人對於中華民國111
年5月11日臺灣臺北地方法院110年度金字第113號所為裁定提起
抗告，本院裁定如下： 
    主  文
抗告駁回。
抗告訴訟費用由抗告人負擔。
    理  由
一、按訴訟全部或一部之裁判，以他訴訟之法律關係是否成立為
    據者，法院得在他訴訟終結前以裁定停止訴訟程序，民事訴
    訟法第182條第1項固定有明文。但為本訴訟先決問題之法律
    關係是否成立，在本訴訟法院本可自為裁判，若因中止訴訟
    程序，當事人將受延滯之不利益時，仍以不中止訴訟程序為
    宜（最高法院30年抗字第105號判例要旨參照）。再按訴訟
    中有犯罪嫌疑牽涉其裁判者，法院得在刑事訴訟終結前，以
    裁定停止訴訟程序，民事訴訟法第183條定有明文。此所謂
    訴訟中有犯罪嫌疑牽涉其裁判，係指在民事訴訟繫屬中，當
    事人或第三人涉有犯罪嫌疑，足以影響民事訴訟之裁判，非
    俟刑事訴訟解決，民事法院即無從或難於判斷者而言，例如
    當事人或第三人於民事訴訟繫屬中涉有偽造文書、證人偽證
    、鑑定人為不實之鑑定等罪嫌，始足當之（最高法院79年台
    抗字第218號判例要旨參照）。末按附帶民事訴訟經移送民
    事庭後，即屬獨立民事訴訟，刑事判決所為事實之認定，於
    獨立民事訴訟之裁判時本不受其拘束（最高法院43年台上字
    第95號、50年台上字第872號判例意旨參照）。
二、抗告意旨略以：相對人於原法院起訴110年度金字第113號侵
    權行為損害賠償事件（下稱本件訴訟），涉及臺灣臺北地方
    法院（下稱臺北地院）106年度金重訴字第27號（下稱27號
    案件）抗告人黎秀珠（下以姓名稱之）違反證券交易法之刑
    事訴訟，經該第一審刑事判決（下稱27號刑事判決）後，黎
    秀珠合法提起上訴，現繫屬於本院110年度金上重訴字第54
    號違反銀行法等刑事案件（下稱系爭刑事案件）審理中。系
    爭刑事案件於本件訴訟中乃屬民事訴訟法第182條第1項所定
    之「他訴訟」，且同法第183條所稱「訴訟中有犯罪嫌疑牽
    涉其裁判」，應包括訴訟前有犯罪嫌疑而牽涉其裁判在內，
    系爭刑事案件之犯罪事實與本件訴訟之侵權行為事實同一，
    為避免發生裁判和理由認定上之矛盾，爰依民事訴訟法第18
    2條第1項、第183條規定聲請停止訴訟，原裁定駁回抗告人
    之聲請，違法不當，應予廢棄等語。
三、經查，黎秀珠及本件訴訟共同被告駱玫琳涉犯證券交易法案
    件，經臺北地院以27號刑事判決黎秀珠共同犯證券交易法第
    171條第2項、第1項第1款犯罪獲取之財物達新臺幣（下同）
    1億元以上之詐偽罪，處有期徒刑9年；訴外人駱玫琳共同犯
    證券交易法第171條第2項、第1項第1款犯罪獲取之財物達1
    億元以上之詐偽罪，處有期徒刑4年6月（其餘非本件訴訟當
    事人部分不另贅述），黎秀珠及駱玫琳不服，提起上訴，現
    由本院以系爭刑事案件審理中，此有27號刑事判決影本可稽
    （見本件訴訟卷第11至155頁）。相對人於27號案件審理中
    ，以黎秀珠及抗告人航欣科技股份有限公司（下稱航欣公司
    ，與黎秀珠合稱抗告人）、駱玫琳等人有違反證券交易法等
    行為為由，提起刑事附帶民事訴訟，依侵權行為法律關係請
    求連帶賠償損害，經臺北地院刑事庭於110年8月24日裁定將
    附帶民事訴訟移送民事庭，現由原法院以本件訴訟審理中。
    本件訴訟之原因事實，雖與系爭刑事案件審理之犯罪事實相
    關，但因民事訴訟不受刑事判決之拘束，是原法院就本件訴
    訟所涉黎秀珠、駱玫琳侵權行為成立與否，本可獨立審判，
    不受系爭刑事案件判決結果之拘束，揆諸首開說明，本件訴
    訟之法律關係是否成立，非以系爭刑事案件裁判之確定結果
    為據，不合於民事訴訟法第182條第1項規定之要件。末查，
    抗告人於系爭刑事案件所涉違反證券交易法罪嫌等情，非屬
    於本件訴訟繫屬中涉有偽造文書、證人偽證、鑑定人為不實
    之鑑定等犯罪嫌疑之情形，揆諸前開說明，亦與同法第183
    條要件不合。準此，抗告人聲請裁定停止本件訴訟程序，於
    法不合，不應准許。原法院駁回抗告人之聲請，尚無違誤，
    抗告人求予廢棄，為無理由。
四、據上論結，本件抗告為無理由，爰裁定如主文。
中　　華　　民　　國　　111 　年　　8 　　月　　5 　　日
                    民事第二十一庭
                        審判長法  官  翁昭蓉
                              法  官  鍾素鳳
                              法  官  羅惠雯
正本係照原本作成。
本裁定除以適用法規顯有錯誤為理由外，不得再抗告。如提起再
抗告，應於收受送達後10日內委任律師為代理人向本院提出再抗
告狀。並繳納再抗告費新臺幣１千元。
中　　華　　民　　國　　111 　年　　8 　　月　　5 　　日
    　　　　　　　　　　　　　書記官　洪秋帆